臺灣高等法院民事判決　　　　　　　　 93年度重上字第554號
上　訴　人　甲○○
被上訴人　　乙○○
訴訟代理人　黃秀蘭律師
複代理人　　陳超凡律師
上列當事人間債務人異議之訴事件，上訴人對於中華民國93年9
月9日臺灣臺北地方法院93年度重訴字第745號第一審判決提起上
訴，本院於94年11月1日言詞辯論終結，判決如下：
    主  文
原判決廢棄。
被上訴人在第一審之訴駁回。
第一、二審訴訟費用由被上訴人負擔。
    事實及理由
一、上訴人聲明：（一）原判決廢棄。（二）被上訴人在第一審
    之訴駁回，或發回臺灣臺北地方法院。
    被上訴人聲明：上訴駁回。
二、被上訴人起訴主張：訴外人吳高美蓉名下之如原判決附表所
    示土地（下稱系爭土地），係伊消極信託登記在訴外人吳高
    美蓉名下，並經法院三審裁判確定系爭土地係伊消極信託登
    記在訴外人吳高美蓉名下，訴外人吳高美蓉應將系爭土地辦
    理所有權移轉登記與伊；詎伊擬辦理土地所有權人名義變更
    登記時，竟發現上訴人捏稱系爭土地係伊信託登記在訴外人
    吳高美蓉名下，聲請原審以92年度裁全字第7022號（原判決
    附表編號1-3之土地）、7037號（同附表編號4之土地）裁定
    假處分，並聲請原審以92年度執全字第2494號、第2495號實
    施假處分強制執行，併入原審92年度執全字第2438號假扣押
    強制執行事件辦理在案；惟訴外人吳高美蓉竟怠於行使權利
    排除上訴人之假處分查封，爰代位訴外人吳高美蓉，依強制
    執行法第14條第2項規定提起債務人異議之訴，求為命原審
    92年度執全字第2438號假扣押強制執行事件中併案之原審92
    年度執全字第2494號、第2495號假處分強制執行事件，就系
    爭土地所為假處分查封之強制執行程序應予撤銷之判決。
    上訴人則以：訴外人吳高美蓉與被上訴人間並無信託關係存
    在，被上訴人並非系爭土地之所有權人，無足以排除伊就系
    爭土地聲請假處分強制執行之權利；及伊在原審之就審期間
    不足等語，資為抗辯。
三、經查被上訴人主張系爭土地係伊消極信託登記在訴外人吳高
    美蓉名下，並經本院判決及最高法院裁定確定訴外人吳高美
    蓉應將系爭土地辦理所有權移轉登記與伊；及上訴人以系爭
    土地係伊信託登記在訴外人吳高美蓉名下為由，向原審聲請
    假處分裁定，並對系爭土地聲請假處分強制執行，現由原審
    以92年度執全字第2494號、第2495號假處分強制執行事件併
    入原審92年度執全字第2438號假扣押強制執行事件辦理，且
    強制執行程序尚未終結之事實，業據其提出原審87年度重訴
    字第675號、本院89年度重上字第509號民事判決、最高法院
    92年度台上字第1978號民事裁定及確定證明書為證（見原審
    卷6-30頁），並經本院調閱原審92年度執全字第2438號假扣
    押及92年度執全字第2494號、第2495號假處分執行卷宗核閱
    屬實，固堪信為真實。
四、惟按強制執行法第14條第2項規定執行名義無確定判決同一
    之效力者，於執行名義成立前，如有債權不成立或消滅或妨
    礙債權人請求之事由發生，債務人得於強制執行程序終結前
    提起異議之訴；所謂債權不成立或消滅或妨礙債權人請求之
    事由，係指執行債務人所得對抗執行債權人之事由而言。經
    查系爭土地經原審87年度重訴字第675號、本院89年度重上
    字第509號判決及最高法院92年度台上字第1978號裁定確定
    訴外人吳高美蓉應辦理所有權移轉登記與被上訴人，固有上
    開裁判可稽；惟上開裁判之效力僅係及於被上訴人與訴外人
    吳高美蓉之間，訴外人吳高美蓉並不因上開裁判而發生足以
    對抗執行債權人即上訴人之事由；復經吳高美蓉到場作證，
    依其證述內容，尚無從認定伊依上開裁判而有足以對抗執行
    債權人之事由（見本院卷51-53頁）。從而被上訴人以伊取
    得訴外人吳高美蓉應將系爭土地辦理所有權移轉登記與伊之
    勝訴裁判為由，而代位訴外人吳高美蓉提起債務人異議之訴
    ，請求撤銷上訴人就系爭土地所為假處分查封之強制執行程
    序，應屬無據。
五、綜上所述，被上訴人主張訴外人吳高美蓉怠於行使權利，而
    代位訴外人吳高美蓉依強制執行法第14條第2項規定提起債
    務人異議之訴，請求撤銷原審92年度執全字第2438號假扣押
    強制執行事件中併案之原審92年度執全字第2494號、第2495
    號假處分強制執行事件，就系爭土地所為之假處分查封之強
    制執行程序，為無理由，不應准予。原審為上訴人敗訴之判
    決，尚有未洽；上訴論旨指摘原判決不當，求予廢棄改判，
    為有理由。末按雖被上訴人在原審原係主張依強制執行法第
    15條規定提起第三人異議之訴，嗣變更為依強制執行法第14
    條第2項規定提起債務人異議之訴，惟其主張之原因事實同
    一，並不妨礙上訴人之攻擊防禦；且本件在原審經於93年7
    月12日及同年9月6日進行二次言詞辯論，被上訴人於同年8
    月31日為上開訴之變更，既因所主張之原因事實同一，而不
    妨礙上訴人之攻擊防禦，原審於同年9月6日言詞辯論終結，
    並無違背關於上訴人就審期間之規定，併此敘明。
六、兩造其餘之攻擊或防禦方法及未經援用之證據，經本院斟酌
    後，認均不足以影響本判決之結果，無逐一詳予論駁之必要
    。併此敘明。
七、據上論結，本件上訴為有理由，依民事訴訟法第450條、第
    78條，判決如主文。
中　　華　　民　　國　　94　　年　　11　　月　　15　　日
                  民事第九庭審判長法　官　吳景源
                                  法　官　連正義
                                  法　官　鄭威莉
正本係照原本作成。
如不服本判決，應於收受送達後20日內向本院提出上訴書狀，其
未表明上訴理由者，應於提出上訴後20日內向本院補提理由書狀
（均須按他造當事人之人數附繕本）上訴時應提出委任律師或具
有律師資格之人之委任狀；委任有律師資格者，另應附具律師資
格證書及釋明委任人與受任人有民事訴訟法第466條之一第一項
但書或第二項（詳附註）所定關係之釋明文書影本。
中　　華　　民　　國　　94　　年　　11　　月　　16　　日
                                  書記官　吳瑞英
附註：
民事訴訟法第四百六十六條之一（第一項、第二項）：
對於第二審判決上訴，上訴人應委任律師為訴訟代理人。但上訴
人或其他法定代理人具有律師資格者，不在此限。
上訴人之配偶、三親等內之血親、二親等內之姻親，或上訴人為
法人、中央或地方機關時，其所屬專任人員具有律師資格並經法
院認為適當者，亦得為第三審訴訟代理人。
